【裁判字號】    96,聲判,15
【裁判日期】    970411
【裁判案由】    聲請交付審判
【裁判全文】
臺灣基隆地方法院刑事裁定              96年度聲判字第15號
聲  請  人  鳳鵬建設股份有限公司
代  表  人  己○○
代  理  人  黃英豪律師
被      告  乙○○
            丙○○
            戊○○
            甲○○
            丁○○
上列聲請人因告訴被告竊佔等案件，不服臺灣高等法院檢察署檢
察長於中華民國96年10月15日駁回再議之處分（96年度上聲議字
第4749號），聲請交付審判，本院裁定如下：
    主  文
聲請駁回。
    理  由
一、按告訴人不服上級法院檢察署檢察長或檢察總長認再議為無
    理由而駁回之處分者，得於接受處分書後10日內委任律師提
    出理由狀，向該管第一審法院聲請交付審判；又按法院認為
    交付審判之聲請不合法或無理由者，應駁回之，而法院為裁
    定前，得為必要之調查。刑事訴訟法第258 條之1 、第258
    條之3 第2 項前段、第3 項分別定有明文。又交付審判制度
    係監督「檢察官不起訴裁量權」之外部機制，法院僅在審查
    檢察官所為之不起訴或緩起訴處分是否正確，藉以防止檢察
    機關之濫權，是上揭條文所指「得為必要之調查」，僅以偵
    查中曾經顯現之證據為限，而不可就告訴人新提出之證據再
    為調查，亦不可蒐集偵查卷證以外之新證據資料，除認為不
    起訴處分書所載之理由違背經驗法則、論理法則或其他證據
    法則，否則不宜率予裁定交付審判。
二、聲請人以被告唐名亨係振成建設股份有限公司（下稱振成公
    司）負責人、被告丁○○及丙○○係該公司股東、被告戊○
    ○為該公司之隱名股東；被告甲○○係華人營造工程有限公
    司（下稱華人公司）負責人。被告唐名亨、丁○○、丙○○
    、戊○○、甲○○等人，明知基隆巿七堵區○○○路15之3
    號「鳳鵬大樓」旁3 層樓之增建建物（坐落基隆巿七堵區○
    ○段第518 之18號、第518 之25號土地，下稱系爭建物），
    係聲請人於民國75年間建造，該土地於79年過戶至聲請人代
    表人己○○名下，84年贈與聲請人代表人之父黃永南，惟贈
    與內容並未包含建物，告訴人與華人營造工程有限公司（下
    稱華人公司）於92年10月5 日，就前開518 之26、518 之28
    地號土地簽立合建契約書，聲請人代表人當場表示系爭建物
    得出借供合建大樓辦公使用，嗣後華人公司將上開建案轉手
    予振成公司，被告唐名亨、丁○○、丙○○、戊○○等人於
    94年3 月底，未經聲請人同意即擅自將系爭建物拆除，並任
    意處分該建物內之傳真機、影印機、辦公桌椅、電話、電視
    機、冷氣機、經緯儀及測量工具，又於94年4 月間以振成公
    司為起造人，益世營造廠股份有限公司（下稱益世公司）為
    承造人，在上開地號土地上搭建辦公室樣品屋而竊佔之，作
    為在鄰地建築「人生大巿社區」之廣告銷售房屋接待中心，
    因認被告等人涉有刑法第306 條第1 項之侵入住宅、第320
    條第1 項之竊盜、第320 條第2 項之竊佔、第335 條第1 項
    之侵占及同法第353 條之毀損等罪嫌，向臺灣基隆地方法院
    檢察署提出告訴，經該署檢察官偵查後，認為上開土地所有
    權至94年1 月間，已登記為曾聖澤所有，94年4 月4 日變更
    登記為振成公司所有，是被告唐名亨於94年4 月間，佔有使
    用系爭土地，尚非無據；再者，依據聲請人代表人之父親黃
    永南之證述及75年11月20日土地借用契約、委託書及聲請人
    代理人之切結書，足認上開土地實際上係屬黃永南所有；又
    被告等公司既輾轉向合法所有權人曾聖澤購得土地，當然有
    權使用，至聲請人代理人與原所有權人黃永南間有無糾紛，
    對系爭土地之處理意見不同，被告無從得知，難謂被告有何
    犯罪故意之可言，而於95年8 月23日以95年度偵字第883 、
    3459、3606號不起訴處分，經聲請人提起再議，經臺灣高等
    法院檢察署檢察長以原檢察官未查明被告有無犯罪故意一節
    ，於95年11月3 日以95年度上聲議字第4435號發回續查，經
    臺灣基隆地方法院檢察署檢察官偵查後，認為依據證人即聲
    請人代表人之父親黃永南、林憲一之證述，及林憲一與聲請
    人代表人於75年11月20日簽立之土地借用契約等，足見該契
    約已載明須將地上之設備拆除，事後雖未依約拆除，系爭建
    物亦已贈與證人黃永南；又依黃永南與聲請人代表人於84年
    6 月17日所簽立之土地買賣契約書，可知證人黃永南確有代
    聲請人代表人處理相關債務，足見證人黃永南證稱有將該土
    地交給聲請人代表人又買回並取得房子等情屬實；另證人黃
    永南、簡銘宏、黃鴻麟及謝雪霞曾於94年1 月2 日，與被告
    戊○○簽立土地及建造執照出售暨全權委任授權書，授權被
    告戊○○將工建段518 之18、518 之26及518 之28地號等土
    地、建造執照含建物出售等情，業據證人黃永南、簡銘宏及
    黃鴻麟證述屬實，並有該授權書影本在卷可參，參以該授權
    書上業已載明授權處理之範圍包含建物等語，足見證人黃永
    南等人確有授權被告戊○○出售系爭增建物及土地；又振成
    公司係於94年1 月3 日，向曾聖澤購得系爭土地，巴頓公司
    嗣後又向振成公司購得上開土地，上開土地所有權因而於94
    年1 月間，先登記為曾聖澤所有，又於94年4 月4 日變更登
    記為振成公司所有，再於94年12月5 日變更登記為巴頓公司
    所有，且依據振成公司與曾聖澤之買賣契約書，可見系爭建
    物連同所在土地之所有權，於94年1 月、4 月及12月間，確
    曾經證人黃永南等人授權，經由買賣移轉至曾聖澤又移轉至
    振成公司，再移轉至巴頓公司；由前開契約均已載明「含建
    物」或「含地上物」，及證人黃永南、高台生之證述，實難
    認被告等人於購得並使用上開建物時主觀上有侵入住宅、竊
    佔、侵占或毀損之犯意；再者，聲請人代表人非但無法證明
    在系爭建物內有其所述之經緯儀等失竊物，亦不確定係何時
    失竊或係由何人竊取，是聲請人代表人所指被告等人有竊取
    其物品等情，僅係其個人臆測，尚難據此即認被告等人涉有
    竊盜罪嫌，參以證人黃永南、高台生、張詹梅之證述，是難
    認系爭建物曾放置聲請人所述之物品，更難認有該等物品失
    竊，尚難認被告甲○○、戊○○、丁○○、丙○○及唐名亨
    5 人涉有侵入住宅、竊佔、侵占或毀損等犯行，而聲請人所
    訴之竊盜犯行，亦無從認確有其事，是亦難認被告等人涉有
    竊盜罪嫌，是其等犯罪嫌疑不足，而於96年7 月31日以95年
    度偵續字第56、57、58號不起訴處分，聲請人不服，遂於法
    定期間內，向臺灣高等法院檢察署聲請再議，亦經臺灣高等
    法院檢察署檢察長於96年10月15日以96年度上聲議字第4749
    號，認為再議為無理由而駁回再議，前開處分書於96年10月
    31日寄送予聲請人，由聲請人代表人收受，聲請人於96年11
    月6 日，即委任黃英豪律師提出聲請交付審判理由狀，向本
    院聲請交付審判，業經本院依職權調閱臺灣基隆地方法院檢
    察署95年度偵續字第56、57、58號及臺灣高等法院檢察署96
    年度上聲議字第4749號卷宗核閱屬實，並有刑事交付審判聲
    請狀在卷供參，是認聲請人聲請交付審判之程序要件，符合
    刑事訴訟法第258 條之1 第1 項之規定，聲請程序係屬適法
    ，核先敘明。
三、聲請意旨略以：
（一）聲請人代表人於84年間，將前開518 之18、518 之25等土
      地贈與黃永南時，雙方約定之贈與內容不包括系爭建物，
      嗣後聲請人代理人於92年3 月間與華人公司簽訂合建契約
      ，因合建計畫之施工地點與系爭建物相鄰，且有使用系爭
      建物之必要，故聲請人代表人於前開簽約當日即向被告甲
      ○○、戊○○、李世雄等表示系爭建物由聲請人興建，願
      暫時出借系爭建物及建物內之辦公設備供興建商業大樓之
      用，另聲請人代表人於92年11月間，亦曾向被告甲○○、
      戊○○、李世雄等人強調僅暫時借用系爭建物，而將系爭
      建物之鑰匙交予被告甲○○，而被告甲○○、戊○○明知
      系爭建物為聲請人所有，先由被告甲○○於93年間將上開
      合建計畫轉手予知情之被告乙○○、丁○○、丙○○經營
      之振成公司，再由被告戊○○於94年1 月間向黃永南購得
      系爭建物坐落之土地，並將該基地移轉予被告乙○○等人
      ，被告乙○○、丁○○、丙○○明知系爭建物僅由聲請人
      暫借供合建計畫之用，竟與被告甲○○、戊○○於94年3
      月間僱請不知情之工人，拆除系爭建物至僅剩鋼骨結構，
      再興建為「人生大市社區」之參觀樣品屋，將系爭建物暫
      為己有，並竊取聲請人所有置放於系爭建物內之辦公用具
      ，足認被告等人確有竊佔、毀損、侵入住宅、竊盜等犯行
      。
（二）證人黃永南於偵查中先證稱前開518 之18及518 之25地號
      土地係借予聲請人代表人使用，之後收回再賣予曾聖澤等
      情，嗣後改稱上開土地係借予聲請人代表人使用，再信託
      至聲請人代表人名下，並與聲請人代表人簽訂買賣契約等
      情，足見證人黃永南對於該等土地之處分過程，先後供述
      不一，難認證人黃永南之證述可採；又證人黃永南提出之
      借用契約書、委託書、切結書等文件所載之「己○○」之
      字體非聲請人代表人簽立，且被告戊○○竟於93年12月間
      在全權委任授權書上偽造聲請人代表人之印文，以使曾聖
      澤取得前開土地之所有權，該案已由臺灣基隆地方法院檢
      察署檢察官偵辦中，堪認被告戊○○、甲○○、乙○○、
      丁○○、丙○○對於其等就上開土地並無處分權限已有認
      識，而有犯罪故意及不法所有之意圖。
（三）聲請人代表人於偵查中已敘明系爭建物內置放之用品均遭
      被告等人竊取，且證人李世雄亦證稱系爭建物於出借於被
      告甲○○前，確供辦公室之用等語，足認該建物內確置放
      具有相當價值之財物，而該等物品於被告將系爭建物拆除
      後已不知去向，足見被告確涉有竊盜之嫌疑；另證人李世
      雄雖未具體供稱系爭建物內置放何種物品，然李世雄受僱
      於被告甲○○，顯有可能係迫於被告甲○○之壓力，對於
      案情有所保留，致未能如實陳述，原處分未就此調查，顯
      有重大違誤；再者，原處分未調查系爭建物內辦公用品及
      古董等財物去向，亦有不當；又聲請人將系爭建物借予被
      告甲○○等人使用時，雙方仍有合作關係，聲請人代表人
      基於對被告甲○○之信賴，自無先行將系爭建物內之貴重
      財物搬離之理，原處分之推論有違常理；另證人張詹梅、
      高台生、黃永南等人之證述，或與事實不符、或非親身經
      歷事項之證詞，均不足以作為事實認定之基礎，原處分未
      予審酌，認事用法有重大疏漏。
四、經查：
（一）系爭建物坐落於基隆市○○段518 、518 之18及522 之1
      地號土地，此有基隆市安樂地政事務所土地複丈成果圖附
      卷供參，且系爭建物並未辦理保全登記，業經證人即聲請
      人代表人證述明確，均堪認定。又聲請人代表人於75年11
      月20日，曾與林憲一簽訂土地借用契約，約定聲請人代表
      人向林憲一借用前開518 之18地號土地，借用期間為76年
      2 月20日起至81年2 月20日止，而聲請人代表人於借用期
      滿時，應將場地上之設備無條件拆除，將土地恢復原狀歸
      還林憲一使用等情，此有土地借用契約在卷可稽，且證人
      林憲一證稱上開土地為黃永南所有，暫時過戶至其名下，
      因黃永南欲將該土地借予聲請人代表人，始由其與聲請人
      代表人簽訂上開土地借用契約等語，另聲請人代表人亦坦
      承確親自簽訂上開土地借用契約等情，足認聲請人代表人
      向土地實際所有人黃永南借用上開土地期滿時，依約應將
      系爭建物拆除；而證人黃永南於偵查中證稱其曾於74年間
      ，將518 之18（筆錄誤載為為518 之8 ）地號土地借予聲
      請人代表人使用，聲請人代表人曾在該地上興建1 間廚房
      ，之後該地分割為518 之18及25等2 個地號，其將該土地
      收回時，聲請人表示若將該建物拆除需耗費金錢，願將該
      建物贈與其使用等情，即非無據，則系爭建物是否仍屬聲
      請人代表人所有，已非無疑。
（二）證人黃永南證稱其將該地自聲請人代表人收回後，將該地
      出賣予曾聖澤，買賣過程係與被告戊○○接洽，但將土地
      登記在被告戊○○之子曾聖澤名下，當時其表示該建物連
      同土地一併交由對方處理，曾聖澤復將該地出售予他人等
      語，且被告戊○○於偵查中亦稱曾向黃永南購買518 之18
      、26、28地號土地，將該等土地登記在其子名下，當時黃
      永南表示系爭建物為黃永南所有，之後其將土地賣予被告
      乙○○，並表示系爭建物為曾聖澤所有等語，又被告乙○
      ○於偵查中陳稱向被告戊○○購買土地及建物，當時土地
      登記在曾聖澤名下等語，另被告甲○○陳稱聲請人代表人
      原欲與傑帝爾國際開發股份有限公司（下稱傑帝爾公司）
      合作，聲請人代表人將土地所有權移轉於傑帝爾公司負責
      人劉子鴻之名下，以辦理融資，嗣因資金未到位，銀行表
      示將拍賣土地，其等即找振成公司接手，因土地權利關係
      複雜，振成公司透過被告戊○○找黃永南處理，黃永南即
      將土地所有權由劉子鴻移轉於被告戊○○之子曾聖澤，被
      告戊○○再將土地過戶予振成公司等語，證人劉子鴻亦證
      稱被告甲○○曾因與聲請人代表人合作，找傑帝爾公司接
      手，過程中土地曾過戶至其名下，當時聲請人代表人亦在
      場，之後該案由被告戊○○處理等語，另證人即聲請人代
      表人亦證稱其原與華人公司合建，被告甲○○為華人公司
      之負責人，因華人公司欠缺資金，由母公司傑帝爾公司代
      償，並要求其將土地過戶予劉子鴻，之後資金仍未到位，
      導致銀行聲請拍賣土地，被告戊○○與黃永南達成協議，
      將土地所有權移轉予曾聖澤名下等情，所述均屬一致；另
      黃永南與聲請人代表人於84年6 月17日簽訂土地買賣契約
      書，約定聲請人代表人將518 之18、25地號土地出賣予黃
      永南，而黃永南與被告戊○○於93年12月17日簽訂全權委
      任授權書兼協議書約定黃永南願出賣518 之18、26、28、
      37地號土地及該等土地上領有基隆市政府建設局建造執照
      （90）基府工建字第0049號之建造執照等，委由被告戊○
      ○銷售及收取價金，又黃永南、黃鴻麟、謝雪霞於94年1
      月2 日出具土地及建造執照暨全權委任授權書，表示願將
      518 之18、26、28、37地號土地及前開建造執照含地上物
      等一併出售予信合豐開發有限公司（下稱信合豐公司），
      並委由被告戊○○收取價金，復有信合豐公司與黃永南於
      95年1 月25日簽訂之不動產買賣結案協議書在卷供參，而
      曾聖澤即為信合豐公司之負責人，此觀該土地及建造執照
      暨全權委任授權書買受人欄之用印即明，再依據振成公司
      與曾聖澤於94年1 月3 日簽訂之土地及建造執照買賣契約
      書之記載，曾聖澤表示願將518 之18、26、28地號土地及
      該等土地上領有前開建造執照及地上物等不動產所有權出
      賣予振成公司，此有土地買賣契約書、全權委任授權書兼
      協議書、土地及建造執照暨全權委任授權書、不動產買賣
      結案協議書、土地及建造執照買賣契約書等文件附卷供參
      ，足認前開土地之所有權，先由黃永南透過被告戊○○移
      轉於曾聖澤，再由曾聖澤移轉土地所有權予振成公司，另
      前開文件中均記載標的含系爭建物，且證人黃永南亦證稱
      曾向被告戊○○表示系爭建物為其所有等情，均如前述，
      又黃永南為基隆市政府工務局（90）基府工建字第0049號
      建造執照之起造人，此有該建照執照在卷可憑，則被告乙
      ○○、丙○○、戊○○、甲○○、丁○○等人因而認為系
      爭建物確屬於黃永南所有一節，即難認與常情有違，復無
      證據可資證明系爭建物為聲請人所有，故縱使被告等人將
      系爭建物改建為招待中心，亦難謂被告等人即有聲請人所
      指竊佔、侵入住宅、侵占、毀損等犯意。
（三）證人即聲請人代表人於95年12月8 日接受檢察官訊問時先
      稱系爭建物內置有傳真機、影印機及電話等物，而於95年
      12月26日接受檢察官訊問時改稱系爭建物係用以放置辦公
      室雜物等語，嗣於96年7 月26日接受檢察官訊問時稱系爭
      建物1 樓放置價值新台幣（下同）13萬元之經緯儀，另有
      冷氣、電話、傳真機、桌椅及影印機，2 樓放置有跤趾陶
      、關公像各1 個、字畫5 、6 幅，價值共約10餘萬元，其
      未就系爭建物內放置之物品拍照，亦無證據足以證明系爭
      建物內確放置其所稱之物品，其係在振成公司於94年4 月
      間裝潢系爭建物時，始發現1 樓物品不見，另對於被告等
      人提出刑事告訴後，與檢察官一同至現場履勘時，始發現
      2 樓物品失竊，不知上開物品係遭何人竊取，因裝潢工人
      係被告甲○○僱用，所以應是被告甲○○竊取前開物品等
      語，足見聲請人代表人對於系爭建物內究放置何種物品，
      所述非屬一致，復無法提出其他證據證明系爭建物內確放
      置聲請人代表人所稱之上開物品，自無從僅以聲請人代表
      人之指述逕行認定系爭建物內確置有前開物品；縱或系爭
      建物內確放置有前開物品，依據聲請人代表人之證述，足
      認聲請人代表人亦無法確認該等物品係遭何人竊取，僅因
      認為附近工程係由被告甲○○主導負責，因而推認前開物
      品係遭被告甲○○竊取，惟此僅屬聲請人代表人之推測之
      詞，是不得以此認定被告等人之犯行，應屬甚明。另證人
      即聲請人代表人固於偵查中稱李世雄曾見過系爭建物內放
      置前開物品等情，惟李世雄於偵查中到庭時均未提及系爭
      建物內放置前開物品，且證人李世雄亦證稱聲請人代表人
      並未告知物品遭竊等語，堪認證人李世雄之證述亦無足作
      為認定被告犯行之證據，至於聲請意旨謂李世雄受僱於被
      告甲○○，李世雄可能迫於被告甲○○之壓力而無法如實
      供述一節，然聲請人並未說明李世雄之證述有何不可採信
      之處，自不得僅以前開主觀臆測，逕認李世雄之證述與事
      實不符。
（四）另聲請意旨稱黃永南對於前開518 之18、25地號土地處分
      過程，先證稱係借予聲請人代表人使用，之後收回再賣予
      曾聖澤等情，嗣後改稱上開土地係借予聲請人代表人使用
      ，再信託至聲請人代表人名下，並與聲請人代表人簽訂買
      賣契約等情，先後供述不一等情，惟本件主要爭點係在於
      被告等人對於系爭建物，有無聲請人所指侵占、竊佔、侵
      入住宅、毀損、竊盜等犯行，至於黃永南與聲請人代表人
      間，對於前開土地之處分過程，與被告等人有無前開犯行
      之認定並無關聯；況租賃、買賣、信託等概念，固在法律
      上有不同意義，惟尚難期非具法律專業之人得以精確區辨
      其間差異，是縱使黃永南之用語稍有不同，亦無從逕行認
      定黃永南之證述即非可信，甚至因而推論被告等人確有聲
      請人所指之犯行。
（五）又聲請意旨僅稱證人張詹梅、高台生、黃永南等人之證述
      ，或與事實不符、或非親身經歷事項之證詞，均不足以作
      為事實認定之基礎等情，並未具體指明該等證人之證述何
      者與事實不符，何者非其等親身經歷之事項，而有何等不
      可信之處，自難認原檢察官採用該等證人之證述有何不當
      之處。
五、綜上所述，系爭建物並未辦理保全登記，則系爭建物是否係
    聲請人所有，即非無疑；又振成公司係經由被告戊○○，向
    系爭建物坐落土地之所有人黃永南，購得系爭建物及建物坐
    落之土地，並據此使用系爭建物，自難有何竊佔、侵入住宅
    、侵占或毀損之犯意；另聲請人亦無法證明系爭建物內確放
    置其所稱之物品，亦無從證明係遭被告等人竊取，自不得僅
    以聲請人代表人之推測之詞，逕行認定被告等人之竊盜犯行
    。至於聲請人其餘主張或屬推論之詞，或未具體指明證人之
    證述有何不可信之理由，是依據卷內證據及聲請意旨，均無
    足以認定被告等人之犯行，故認原檢察官及臺灣高等法院檢
    察署檢察長以被告等人犯罪嫌疑不足，分別不起訴處分及駁
    回再議之聲請，並未違背經驗法則或論理法則，即無不當。
    從而，本件聲請為無理由，應予駁回。
六、依刑事訴訟法第258 條之3 第2 項前段，裁定如主文。
中    華    民    國    97    年    4     月    11    日
                  刑事第二庭審判長法    官  陳志祥
                                  法    官  楊皓清
                                  法    官  邰婉玲
以上正本證明與原本無異。
本件裁定不得抗告。
中    華    民    國    97    年    4     月    11    日
                                  書 記 官  彭筠凱


司法院資訊處製作；財團法人民間司法改革基金會備份。
